【裁判字號】    96,上訴,3509
【裁判日期】    970418
【裁判案由】    違反槍砲彈藥刀械管制條例
【裁判全文】
臺灣高等法院刑事判決                96年度上訴字第3509號
上  訴  人
即  被  告  甲○○
                    現於台灣新店戒治所
選任辯護人  林鴻文律師
上列上訴人因違反槍砲彈藥刀械管制條例案件，不服臺灣板橋地
方法院九十六年度訴字第一四一三號，中華民國九十六年七月十
三日第一審判決（起訴案號：臺灣板橋地方法院檢察署九十六年
度偵字第四八八九號），提起上訴，本院判決如下：
    主  文
上訴駁回。
    犯罪事實
一、甲○○明知可發射子彈具有殺傷力之改造玩具手槍、子彈及
    各類槍砲、彈藥之主要組成零件分係槍砲彈藥刀械管制條例
    第四條第一項第一款、第二款、第二項前段所列之管制物品
    ，非經中央主管機關之許可，均不得製造、寄藏及持有之，
    竟分別為下述犯行：
（一）於不詳時間、處所取得、持有如附表一編號一、編號二所
      示之仿ＦＮ廠半自動手槍及仿ＣＯＬＴ廠一九○八ＣＡＬ
      ＩＢＥＲ二五型半自動手槍之玩具手槍各一支〈原未經改
      造〉、如附表二編號一至編號四〈原未經加工磨製〉、編
      號六至編號十二所示之物及供製造土造子彈之材料〈彈頭
      、彈殼、底火連桿、導火孔座、底火片及火藥等〉，並基
      於製造可發射子彈具有殺傷力之改造玩具手槍及子彈之犯
      意，於民國〈下同〉九十五年六月、七月左右，在其位於
      臺北縣板橋市○○路三十八巷七號之住處，以砂輪機、游
      標尺、電動鑽臺、挫刀、固定器等物，製作撞針、勾爪及
      固定機組之方式，接續製造如附表一編號一所示具有殺傷
      力之改造玩具手槍暨以鑽通槍管並換裝槍管、製作勾爪之
      方式，製造如附表一編號二所示具有殺傷力之改造玩具手
      槍、接續將金屬彈頭、彈殼組裝並裝填底火片、火藥等方
      式製造如附表一編號八、編號九所示具有殺傷力之土造子
      彈及接續製造改造玩具手槍之主要組成零件〈如附表二編
      號四所示之土造槍管〉。嗣甲○○為避免遭警查獲，乃於
      同年七月十五日三時餘，將如附表一編號一、編號二、編
      號八、編號九所示之槍彈及如附表二編號三、編號四、編
      號七、編號十二所示之物攜至臺北縣土城市○○街三十七
      號三樓（曾裕勝之住處），囑咐曾裕勝代為保管（曾裕勝
      所為違反槍砲彈藥刀械管制條例案件，業於九十五年十二
      月二十八日，經原審以九十五年度訴字第二九○九號刑事
      判決判處有期徒刑三年八月，併科罰金新臺幣三萬元，嗣
      經上訴於臺灣高等法院，於九十六年五月三十一日，經本
      院以九十六年度上訴字第一五三四號刑事判決撤銷原審判
      決，改為判處有期徒刑二年六月，併科罰金新臺幣二萬元
      ）。
（二）於九十五年十二月間某日，在臺北縣板橋市○○路三十八
      巷七號家中，受劉德輝（業於九十五年十二月三十一日死
      亡）之委託代為保管如附表一編號三所示之制式子彈二顆
      後，隨即將之寄藏在位於臺北縣板橋市○○路三十八巷七
      號之住處內。
（三）基於製造可供槍枝使用之子彈之犯意，於九十五年十二月
      間，先前往「好聖地模型玩具專賣店」，購買金屬彈頭、
      土造金屬彈頭、土造金屬彈殼、玩具金屬彈殼、底火連桿
      、導火孔座，再向不詳水電行購買「洗得丁」底火片及火
      藥後，在臺北縣板橋市○○路三十八巷七號住處，製造如
      附表一編號四至編號七所示具有殺傷力之土造子彈共八顆
      後持有之。
二、嗣於九十五年八月二日十七時四十分許，經警持搜索票至臺
    北縣土城市○○街三十七號三樓查獲曾裕勝，並當場扣得甲
    ○○所有如附表一編號一、編號二所示之改造玩具手槍及如
    附表二編號三、編號四、編號七、編號十二所示之物，復於
    九十六年二月二十七日八時許，經警持搜索票至臺北縣板橋
    市○○路三十八巷七號，查獲甲○○，並當場扣得其所有如
    附表一編號三至編號七、附表二編號一、編號二、編號五、
    編號六、編號八至編號十一、編號十三至編號二十所示之物
    而偵悉上情。
    理  由
甲、程序部分：
  壹、按判決書應分別記載裁判之主文與理由；有罪之判決書並
      應記載「犯罪事實」，且得與理由合併記載，為九十三年
      六月二十三日修正之刑事訴訟法第三百零八條所明定，參
      諸其立法理由為：刑事有罪判決所應記載之事實應係賦予
      法律評價而經取捨並「符合犯罪構成要件」之具體社會事
      實，爰參考日本刑事訴訟法第三百三十五條第一項之立法
      例，將原條文後段所定「並應記載事實」修正為「並應記
      載犯罪事實」，以臻明確。
      按關於非屬犯罪構成要件之犯罪細節，並不屬於有罪判決
      書必要記載之事項，自亦非判決理由所應敘述之範圍（最
      高法院九十四年台上字第六三三八號判決參照）；次按，
      有罪判決書應記載之「犯罪事實」，應係指符合犯罪構成
      要件之具體社會事實，如被告犯罪之時間、地點、手段以
      及其他該當於犯罪構成要件而足資認定既判力範圍之具體
      社會事實；至於構成要件以外之其他適用法律事實，例如
      ：刑罰之加重或減輕事由，可無須在「犯罪事實」欄中記
      載，僅於理由內依刑事訴訟法第三百十條第四款記載其理
      由即足（最高法院九十四年台非第一五二號判決參照），
      合先敘明。
  貳、證據能力認定：
    一、本件辯護人主張：被告警詢自白，係受員警以脅迫等方
        式所為。被告於九十六年二月二十七日偵查中自白亦係
        在員警以脅迫不得翻供，否則將對伊不利，以及手銬未
        解開情況下，所為之非任意性陳述，此外，被告上開警
        、偵時所言，係因多日未睡而處於精神不濟下所為之不
        實陳述，因而被告上開自白不得作為不利於被告之依據
        。
        按被告之自白，非出於強暴、脅迫、利誘、詐欺、疲勞
        訊問、違法羈押或其他不正之方法，且與事實相符者，
        得為證據，刑事訴訟法第一百五十六條第一項定有明文
        。本件經原審於準備程序中就被告之警詢錄音帶、檢察
        官偵訊光碟播放勘驗，勘驗結果：「一、被告甲○○警
        詢錄音帶部分：（一）警員在詢問被告關於扣案物為何
        人所有、用途，有告訴被告「一項一項點、一項一項看
        （台語）」，在被告回答過程當中，可以聽見有鍵盤打
        字的聲音。（二）對於扣案工具部分被告係陳述有些是
        工地使用，有些是朋友寄放的，有些是我自己買的。我
        有在使用，有時候我在改造模型槍枝所使用的工具。（
        三）勘驗上開錄音帶內容，錄音過程並無中斷的情形，
        採一問一答的方式，被告回答語氣平順，且警員根據被
        告回答後，當場打字，製作筆錄。（四）警方詢問內容
        與警詢筆錄相符。二、被告甲○○於檢察官偵訊時之光
        碟部分：（一）檢察官的詢問與被告的供述與筆錄內容
        相符合。（二）被告手銬確實沒有解開。（三）被告在
        受詢問過程，語氣、神態均是正常，偶有身體晃動。」
        （見原審第七十二頁），是依上開勘驗結果，被告既無
        受警員脅迫之情形，自難認被告所主張之情事屬實，雖
        於檢察官訊問時被告之手銬未解開，惟依上觀察，明顯
        並未因此而影響其自由意識，所為自白應具證據能力。
    二、辯護人另認證人曾裕勝、蕭永莉警偵筆錄均屬傳聞證據
        ，無證據能力。
      (一)按被告以外之人於審判外之言詞或書面陳述，除法律有
        規定者外，不得作為證據，刑事訴訟法第一百五十九條
        第一項定有明文，上開證言復不符合同法第一百五十九
        條之二、第一百五十九條之三有關傳聞法則例外之規定
        ，證人蕭永莉、曾裕勝在警詢時之證言，自無證據能力
        。
      (二)次按被告以外之人於偵查中向檢察官所為之陳述，除顯
        有不可信之情況者外，得為證據，刑事訴訟法第一百五
        十九條之一第二項定有明文。查證人蕭永莉於檢察官偵
        訊時所為之證述，為被告以外之人於偵查中向檢察官所
        為之言詞陳述紀錄，且經證人蕭永莉具結在卷，合於法
        定要件，復查無「顯有不可信之情況」，乃傳聞證據之
        例外情形，有證據能力。雖證人蕭永莉於檢察官偵訊時
        所為證述，未經被告行使反對詰問權，惟刑事訴訟法第
        一百五十九條之一第二項規定被告以外之人在偵查中向
        檢察官所為之陳述，除顯有不可信之情況者外得為證據
        ，其立法理由已敘明偵查中對被告以外之人所為之偵查
        筆錄，未予被告反對詰問、適當辯解之機會，對被告之
        防禦權固有所妨礙，然現階段刑事訴訟法規定檢察官代
        表國家偵查犯罪、實施公訴，依法其有訊問被告、證人
        及鑑定人之權，證人、鑑定人且須具結，而實務運作時
        ，偵查中檢察官向被告以外之人所取得之陳述，原則上
        均能遵守法律規定，不致違法取供，其可信性極高，為
        兼顧理論與實務，始設有該條項之規定；況且，證人蕭
        永莉於本院審理中業經傳喚到庭進行交互詰問，被告及
        辯護人已得行使反對詰問權，是自不得僅因於檢察官偵
        查中被告未予行使反對詰問權，逕認證人蕭永莉於檢察
        官偵訊時之陳述無證據能力。
      (三)按證人、鑑定人依法應具結而未具結者，其證言或鑑定
        意見，不得作為證據，刑事訴訟法第一百五十八條之三
        定有明文，本件證人曾裕勝於檢察官之偵訊筆錄未經具
        結，依前開說明自無證據能力。
乙、認定犯罪構成要件事實所憑之證據及其認定之理由：
  壹、對被告之抗辯：
    一、訊據被告矢口否認製造改造手槍及子彈，辯稱：犯罪事
        實（一）部分，系爭二支手槍係曾裕勝持有，且不是在
        伊處所查獲，系爭手槍不是伊給曾裕勝的；伊承認犯罪
        事實（二）部分；犯罪事實（三）部分，在伊處查獲的
        八顆子彈，並非伊製造，那些都是劉德輝連同二顆制式
        子彈拿過來寄放在伊處云云。
    二、辯護人亦為被告辯稱：原判決稱被告有委託曾裕勝藏放
        槍彈一節，無非係以曾裕勝證詞作為主要論據，然查曾
        裕勝係涉犯槍砲彈藥刀械管制條例之罪，其為求寬典減
        輕或免除其刑，難免有不實供述之虞，再參照最高法院
        八十七年度臺上字第三四七二號判決意旨，曾裕勝所為
        不利於被告之陳述，更應有足以令人確信其陳述為真實
        之補強證據。然本件除曾裕勝陳稱外，並無任何補強證
        據；況曾裕勝所稱亦有前後矛盾及不合常理之處，是可
        知曾裕勝稱被告有委託伊藏放槍械一事，應屬挾怨報復
        虛擬之詞。
  貳、本院得心證之理由：
    一、據被告於警詢中自承：「（妳〈你〉如何利用警方所查
        扣之紙雷管壹盒、火藥半瓶、電動鑽台壹臺、固定器壹
        臺、砂輪機貳臺、游標尺壹枝、挫刀壹枝、鑽頭拾陸
        枝等物進行改造模型槍枝？）我先使用砂輪機把鐵料切
        割成槍管的外型，然後再用游標尺去測量模型槍管的尺
        寸，之後再用小型的砂輪機將剛剛切割大體尺寸槍管修
        飾成較精準的槍管長度、尺寸、角度，然後鑽台是用來
        鑽撞針孔、螺絲孔與打通槍管，挫刀是把細微的瑕疵修
        整，固定器的作用是在修飾、修整時將撞針座固定住，
        才比較好鑽它的撞針孔與螺絲孔。另外子彈則是我先向
        好聖地模型玩具專賣店購買道具子彈，然後再把紙雷管
        跟火藥填充進去，使之得以擊發。」、「（你所改造之
        模型槍枝有無參考改造槍械圖書、參考機械結構圖或另
        有他人教導？）沒有，是我自己摸索的。」、「（警方
        於九十五年八月二日持台灣板橋地方法院核發之搜索票
        前往土城市○○路三十七號三樓曾裕勝家中執行搜索，
        當場查獲改造手槍壹枝〈含彈匣〉、改造八釐米手槍壹
        枝〈含彈匣〉、子彈六顆等物，據曾裕勝稱是由你於九
        十五年六、七月間攜帶至曾裕勝位於土城市○○路三十
        七號三樓家中藏放，而遭警方查獲，你做何解釋？）該
        兩把槍枝是曾裕勝拜託我幫他整理至完成，八釐米那把
        槍枝是他先帶回壹枝槍管及槍身，叫我幫他把其他的零
        件例如撞針、抓彈鉤等零件完成後組成給他，另外壹枝
        改造手槍則是他告訴我槍枝型號後，叫我幫他把槍管做
        出來，然後他再用安非他命跟我交換。」（見臺灣板橋
        地方法院檢察署九十六年度偵字第四八八九號卷第九頁
        至第十一頁）。
        於檢察官偵查中復自承：「（你如何改造槍枝、子彈？
        先後改造過幾支槍枝？你的技術何來？）我只會做撞針
        機組跟撞針、勾爪及槍管的外型。我先使用砂輪機把鐵
        料切割成槍管的外型，然後再用游標尺去測量模型槍管
        的尺寸，之後再用小型的砂輪機將剛剛切割大體尺寸槍
        管修成較精準的槍管長度、尺寸、角度，然後鑽台我是
        用來鑽針孔、螺絲孔與打通小支的槍管，挫刀是把細微
        的瑕疵修整，固定器的作用是在修飾、修整時將撞針座
        固定住，才比較好鑽它的撞針孔與螺絲孔。扣到的制式
        子彈是劉德輝寄放在我那邊的，其他八顆改造子彈，小
        的是我做的，是我先向『好聖地模型玩具專賣店』購買
        道具子彈，然後再把身雷管跟火藥〈就是扣案的半瓶火
        藥，來源是去水電行買『洗得丁《音譯》』的火藥〉，
        裡面有十排，一排有十顆。我是在過年前〈約九十五年
        十二月中或底時〉做子彈的。」、「在曾〈曾裕勝〉家
        中扣案的二枝改造手槍是曾裕勝自己去買的。第一枝是
        改造手槍〈管制編號：0000000000〉是曾裕
        勝買模型槍身，槍管部分不是我打通的，是他用毒品跟
        別人換來的，我只幫他做撞針、勾爪及把機固定；另一
        枝改造手槍〈管制編號：0000000000〉是因
        為我欠他錢，所以我幫他打通槍管及勾爪、其他部分他
        買來的時候就有。也就是我用砂輪機磨槍管的外型，然
        後再用游標尺規去測量模型槍管的尺寸，之後再用小型
        的砂輪機將剛剛切割大體尺寸槍管修飾成道具槍的槍管
        長度、尺寸、角度，然後鑽台我是用來鑽撞針孔與打通
        小支的槍管，挫刀是把細微的瑕疵修整，固定器的作用
        是在修飾、修整時將撞針座固定住，我是在九十五年六
        、七月左右在我家幫他做的。」（見臺灣板橋地方法院
        檢察署九十六年度偵字第四八八九號卷第八十九頁至第
        九十一頁），再於檢察官向原審聲請羈押而由原審訊問
        時自承：「（對檢察官聲請羈押之犯罪事實有何意見？
        ）『沒有意見，是應該的』，但我父親都是我在養他，
        如果我被羈押的話，我不知道我父親的生活費要如何。
        」（見原審九十六年度聲羈字第二○三號卷第三頁、第
        四頁），依此，則被告已供承改造手槍、寄藏制式子彈
        及製造子彈之犯行無訛，其嗣後翻異前供顯不足採信。
    二、次查，據證人蕭永莉於檢察官偵查中亦結證稱：「（扣
        案之『查獲安非他命吸食器壹組、安非他命殘渣袋三個
        、安非他命吸食用玻璃球伍個、改造手槍半成品壹枝、
        子彈成品拾顆〈內含制式子彈貳顆〉、子彈半成品壹批
        、火藥壹盒、改造槍枝零元件壹批、電動鑽台壹臺、火
        藥〈綠色〉半瓶、固定器壹臺、砂輪機貳台、鑽尾拾
        陸枝、游尺規壹枝、挫刀壹枝等物』是何人的？）全部
        都是甲○○的。」、「我曾親耳聽到甲○○動工具的聲
        音。我有聽過砂輪機、鑽孔挫刀使用的聲音。我不知道
        甲○○有沒有改造槍跟做火藥。我只是隱約有看到一枝
        黑色的槍枝。我有看到壹枝銀色的槍管，『甲○○在用
        砂機磨它的表面』。」、「（甲○○改造槍枝均位於何
        處改造槍枝？）有時在房間內用挫刀磨槍枝的零件〈小
        小的〉我不知道是何物，有時在客廳放置電動鑽臺處改
        造槍枝。」、「（是否知道劉德輝〈豆花〉此人？）認
        識。劉德輝來過幾次叫甲○○幫他磨槍枝的零件等等。
        」（見臺灣板橋地方法院檢察署九十六年度偵字第四八
        八九號卷第九十三頁），另於原審審理中證人蕭永莉亦
        到庭證稱前開檢察官偵訊時所述實在，並證稱：「（0
        000000000號是誰的電話？）甲○○的電話。
        」、「他〈劉德輝〉很常來，劉德輝有時候會拿槍管來
        有時候小小彈簧的東西，他自己在那邊弄，然後有問甲
        ○○說是什麼，然後甲○○受不了在那邊問，劉德輝有
        叫甲○○幫他磨槍枝零件，但我不知道甲○○後來有沒
        有幫他磨。」（見原審第一二一頁以下）；而就被告曾
        囑託代為保管如附表一編號一、編號二、編號八、編號
        九所示之槍彈及如附表二編號三、編號四、編號七、編
        號十二所示之物一節，亦據證人曾裕勝於原審到庭證述
        屬實（見原審第一一七頁以下），而證人曾裕勝因此寄
        藏槍、彈犯行，業經本院為有罪判決之諭知，亦有本院
        九十六年度上訴第一五四三號刑事判決查詢資料附卷足
        憑，均可作為本件認定被告犯行之證據。
    三、又依警方監聽0000000000號行動電話之結果
        ：
      (一)於九十五年十二月三日五時三分二十六秒、同日二十二
        時四分八秒起，某男子提及欲向「志豪」借「鐵仔」。
      (二)於九十五年十二月十四日十五時十四分五十秒起，「志
        豪」向來電者表示：「身體是九的，你如果來我這裡，
        我量給你看就知道了，用尺量，尺又騙不了人。」。
      (三)於九十六年一月十一日九時五分三十六秒起，某男問「
        志豪」：「你那裡現在還有小九二的子嗎？」，「志豪
        」回答: 「沒有，還要做。」，某男問：「另外高雄這
        裡如果需要『鐵仔』的話我會叫你做，那我們價錢要怎
        麼賣？」，「志豪」回答：「再說啦！」。
      (四)於九十六年一月二十九日十七時十三分二十九秒起，某
        男問「志豪」：「你撞針差不多好了嗎？」，「志豪」
        回答：「撞針剩一半，磨的差不多了。」
        凡此有臺灣板橋地方法院檢察署通訊監察書、監聽譯文
        足憑（見臺灣板橋地方法院檢察署九十六年度警聲搜字
        第一○五○號卷），而被告亦坦承前開對話係伊所為無
        誤（見原審第一五四頁），依上開對話可證被告確實有
        改造槍枝及製造子彈之技術無疑，此亦足堪佐證。
        復徵諸被告就如何改造玩具手槍一節於警詢、檢察官偵
        查中均已供承綦詳業如前述，而一般改造玩具手槍之土
        造金屬槍管，通常係以鋼材、鐵管，利用車床、鑽床、
        砂輪機等工具製造槍管外型，並以電鑽、挫刀、砂輪機
        等修飾槍管或其外型，而土造子彈則係以金屬彈頭、金
        屬彈殼、底火連桿、導火孔座組裝，再填充底火片及火
        藥，此仍眾所週知之事實，則被告之供述核與查扣之工
        具、材料相符，益見其確有改造槍枝、製造子彈之知識
        及能力；據此，比對被告之警詢、檢察官偵查中之供述
        及證人曾裕勝於原審審理之證述，足認被告其後翻異前
        供所辯仍係避重就輕，顯不足採信。
    四、此外復有扣案如附表一、附表二所示物足資佐證，而如
        附表一編號一、編號二、編號八、編號九及如附表二編
        號三、編四、編號七、編號十二所示之物，經內政部警
        政署刑事警察局為鑑定，鑑定結果：「一、送鑑槍枝壹
        枝（槍枝管制編號：0000000000號），認係
        由仿ＦＮ廠半自動手槍製造之槍枝，換裝土造金屬槍管
        而成之改造手槍，機械性能良好，可擊發適用子彈，認
        具殺傷力。二、送鑑槍枝壹枝（槍枝管制編號：000
        0000000號），認係由仿ＣＯＬＴ廠一九○八Ｃ
        ＡＬＩＢＥＲ二五型半自動手槍製造之槍枝，換裝土造
        金屬槍管而成之改造手槍，機械性能良好，可擊發適用
        子彈，認具殺傷力。三、送鑑子彈柒顆，鑑定情形如下
        ：(一)顆，認均係土造子彈，具直徑約七點八ｍｍ金屬
        彈頭：其中壹顆，送鑑時彈頭、殼即已分離，經檢視，
        內不具火藥，非為子彈之完整結構，認不具殺傷力；另
        貳顆，採樣壹顆試射，可擊發，認具殺傷力。(二)肆顆，
        認均係土造子彈，具直徑約六點八ｍｍ金屬彈頭，採樣
        壹顆試射，可擊發，認具殺傷力。送鑑零件壹批，認分
        係土造金屬槍管貳枝、金屬槍身貳個、護木肆片。」，
        此有該局九十五年八月二十八日刑鑑字第○九五○一一
        六六三○號槍彈鑑定書一份（見臺灣板橋地方法院檢察
        署九十六年度偵字第四八八九號卷第十三頁至第十五頁
        ）附卷足憑。
        另扣案如附表一編號三至編號七、附表二編號一、編號
        二、編號六、編號十、編號十一、編號十三、編號十四
        所示之物，經內政部警政署刑事警察局為鑑定，鑑定結
        果：「一、送鑑改造手槍半成品壹枝〈含彈匣、護木片
        〉，認分係仿ＢＥＲＥＴＴＡ廠八四型半自動手槍所製
        之金屬滑套（不含槍機及撞針）、槍身（扳機正常）與
        彈匣等物。二、送鑑制式子彈貳顆，認均係零點三八零
        吋制式子彈，認均係殺傷力。三、送鑑改造子彈捌顆，
        鑑定情形如下：（一）顆，認均係具直徑八點八三ｍ
        ｍ吋金屬彈頭之土造子彈，經採樣壹顆試射，可擊發，
        認具殺傷力。（二）顆，認均係具直徑八點一三ｍｍ
        金屬彈頭之土造子彈，經採樣壹顆試射，可擊發，認具
        殺傷力。（三）壹顆，認均具直徑八點零ｍｍ金屬彈頭
        之土造子彈，經實際試射，可擊發，認具殺傷力。（四
        ）壹顆，認係具直徑六點九二ｍｍ金屬彈頭之土造子彈
        ，經實際試射，可擊發，認具殺傷力。四、送鑑改造子
        彈半成品拾包，鑑定情形如下：（一）柒包：認分係
        玩具金屬彈殼、底火連桿與導火孔等物。（二）肆包，
        認分係金屬彈頭與土造金屬彈頭。（三）壹包，認均係
        土造金屬彈殼。（四）壹包，認均係具直徑約七點零一
        ｍｍ至八點九二ｍｍ金屬彈頭之土造子彈，經檢視，不
        具火藥及底火，均非完整子彈結構，認均不具殺傷力，
        五、送鑑槍管伍枝，認分係仿ＢＥＲＥＴＴＡ廠九二Ｆ
        Ｓ型半自動手槍所製之金屬槍管（內具阻鐵）、仿ＢＥ
        ＲＥＴＴＡ廠八四型半自動手槍所製之金屬槍管（內均
        具阻鐵）、仿ＦＮ廠一九一○型半自動手槍所製之金屬
        槍管（內具阻鐵）、ＧＬＯＣＫ廠二六型半自動手槍所
        製之金屬槍管（內具阻鐵）。六、送鑑撞針壹枝，認係
        金屬棒狀物。七、送鑑槍枝零組件包包，認分係金屬
        撞針、抓子鉤、土造金屬抓子鉤與金屬棒狀物等物。」
        ，此有該局九十六年三月十五日刑鑑字第○九六○○三
        ○二九四號槍彈鑑定書一份（見臺灣板橋地方法院檢察
        署九十六年度偵字第四八八九號卷第一○四頁至第一○
        六頁）在卷足稽。
        又扣案如附表二編號五所示之物，經內政部警政署刑事
        警察局為鑑定，鑑定結果：「送鑑證物黑色片狀顆粒及
        微量黃色顆粒：檢出硝化甘油、硝化纖維等成分，認係
        雙基發射火藥；另檢出微量史蒂芬酸鉛成分，認係起爆
        藥。另檢出硝酸鋇成分。二、依據內政部八十六年十一
        月二十四日臺（八六）內警字第八六七○六八三號公告
        ，火藥為炸彈、爆裂物之主要組成零件，係屬槍砲彈藥
        刀械管制條例所列管。」（見原審卷第一四四頁、第一
        四五頁之內政部警政署刑事警察局九十六年六月八日刑
        偵五字第○九六○○八六三四五號鑑驗通知書、九十六
        年四月二十六日刑鑑字第○九六○○三八七九一號鑑定
        書），而槍管、槍身、扳機、撞針、擊錘、轉輪、滑套
        、彈匣，業經內政部依槍砲彈藥刀械管制條例第四條第
        三項之規定，以八十六年十一月二十四日（八六）內警
        字第八六七○六八三號公告為其他各式槍砲之主要組成
        零件，而火藥為炸彈、爆裂物之主要組成零件，亦經同
        時公告明確，揆諸本案犯罪情狀，是如附表二編號一、
        編號二、編號三至編號五所示之物，核係各類槍砲、
        彈藥之主要組成零件；至於如附表二編號十一所示之槍
        管，因均內具阻鐵，尚無法供組成槍枝使用，依槍砲彈
        藥刀械管制條例第四條第二項但書之規定，應非屬各類
        槍砲、彈藥之主要組成零件。
    五、綜上各情，被告前開所辯，無非事後諉卸之詞，不足採
        信，本件事證明確，被告犯行，均洵堪認定。
丙、適用法律：
  壹、勿庸為新舊法比較部分：按行為後法律有變更者，適用行
      為時之法律。但行為後之法律有利於行為人者，適用最有
      利於行為人之法律，刑法第二條第一項定有明文。本件被
      告犯罪事實欄一（一）行為完成時間係在九十五年六、七
      月左右，其餘犯罪事實皆係在九十五年七月一日以後，依
      中華民國刑法施行法第十條之一，中華民國九十四年一月
      七日修正公布之刑法，自九十五年七月一日施行，即無比
      較新舊法之必要。
  貳、論罪：
    一、犯罪事實欄一（一）所示之犯行：
        按所謂製造包括創製、改造、組合、混合、化合等行為
        在內，已損壞之零件加以修理亦屬製造，改造行為亦屬
        製造行為之一種（參照高法院八十六年度台上字第七五
        五八號、九十二年度台上字第九二四號判決），核被告
        甲○○就犯罪事實欄一（一）所示之犯行，係犯槍砲彈
        藥刀械管制條例第八條第一項之製造可發射子彈具有殺
        傷力之改造手槍罪、槍砲彈藥刀械管制條例第十二條第
        一項之製造子彈罪。其製造、持有槍枝之主要組成零件
        之低度行為、製造槍彈後持有該等槍彈之低度行為，均
        為製造之高度行為所吸收，均不另論罪。
        次按非法製造槍砲彈藥刀械等違禁物，所侵害者為社會
        法益，如果製造之客體種類相同 (同為手槍，或同為子
        彈者)，縱令製造完成之客體有數個 (如數支手槍、數
        顆子彈)，仍為單純一罪，不發生想像競合犯之問題。
        若同時製造二不相同種類之客體 (如同時製造手槍及子
        彈），則為一行為觸犯數罪名之想像上競合犯（參見最
        高法院八十二年台上字第五三０三號判決）；被告製造
        可發射子彈具有殺傷力之改造手槍、製造子彈之數行為
        ，各係於同時同地或密切接近之時地實施，侵害同一之
        法益，各行為之獨立性極為薄弱，依一般社會健全觀念
        ，在時間差距上，難以強行分開，在刑法評價上，以視
        為數個舉動之接續施行，合為包括之一行為予以評價，
        較為合理，則屬接續犯，而為包括之一罪（參照最高法
        院八十六年度台上字第三二九五號判例），被告此部分
        犯行係製造二支改造手槍及附表一編號八、九之子彈，
        均分別為接續犯而各成立一罪。
        又被告一製造槍、彈之行為觸犯數罪名，為想像競合犯
        ，應依刑法第五十五條之規定，從一重之製造可發射子
        彈具有殺傷力之改造玩具手槍罪論處。雖起訴書未敘及
        被告製造子彈、製造、持有槍枝之主要組成零件之犯行
        ，惟此部分與起訴之犯罪事實有實質上、裁判上之一罪
        關係，為起訴效力所及，本院得併予審理。
    二、犯罪事實欄一（二）所示之犯行：
        核被告甲○○此部分所為，係犯槍砲彈藥刀械管制條例
        第十二條第四項之寄藏子彈罪（按「寄藏」之受人委託
        代為保管，其保管之本身所為之「持有」，既係「寄藏
        」之當然結果，法律上自宜僅就「寄藏」行為為包括之
        評價，亦不應另就「持有」予以論罪）。
    三、犯罪事實欄一（三）所示之犯行：
        核被告甲○○此部分所為，係犯槍砲彈藥刀械管制條例
        第十二條第一項之製造子彈罪，其製造子彈後持有之低
        度行為，為製造之高度行為所吸收而不另論罪。被告所
        犯上開三罪，犯意各別，時間相距已久、行為互殊、構
        成要件不同，自應分論併罰。
丁、維持原判決及駁回上訴之理由：
  壹、查原審認被告罪證明確，適用刑事訴訟法第二百九十九條
      第一項前段，槍砲彈藥刀械管制條例第八條第一項、第十
      二條第一項、第四項，刑法第十一條前段、第五十五條、
      第五十一條第五款、第七款、第四十二條第三項、第三十
      八條第一項第一款、第二款，並審酌槍枝、子彈為違禁物
      ，政府查緝甚嚴，此為一般人所明知，非法製造具殺傷力
      之改造玩具手槍及寄藏、製造子彈，嚴重危害社會安全，
      被告無視法律之禁止而為本案犯行之犯罪動機、目的、手
      段、製造之數量、所生危害及其品行、智識程度、犯罪後
      之態度等一切情狀，各量處如原審主文所示之刑，並定其
      應執行之刑，就罰金刑部分並諭知如易服勞役之折算標準
      ，另就如原審主文所示之物沒收，就扣案如附表一編號四
      至編號九所示經實際試射之子彈，因已不具殺傷力而非屬
      違禁物，爰不予宣告沒收，經核認事用法，並無違誤，量
      刑亦屬妥當，應予維持。
  貳、被告上訴意旨否認製造改造手槍及子彈，為無理由，已如
      前所述，應予駁回。
據上論斷，應依刑事訴訟法第三百六十八條，判決如主文。
本案經檢察官王壬貴到庭執行職務。
中    華    民    國    97    年     4    月    18    日
                  刑事第十八庭  審判長法  官  吳鴻章
                                      法  官  段景榕
                                      法  官  陳健順
以上正本證明與原本無異。
如不服本判決，應於收受送達後十日內向本院提出上訴書狀，其
未敘述上訴之理由者並得於提起上訴後十日內向本院補提理由書
（均須按他造當事人之人數附繕本）。
                                      書記官  朱家惠
中    華    民    國    97    年    4     月    18    日
附錄論罪法條：
槍砲彈藥刀械管制條例第8條第1項
未經許可，製造、販賣或運輸鋼筆槍、瓦斯槍、麻醉槍、獵槍、
空氣槍或第4條第1項第1款所定其他可發射金屬或子彈具有殺傷
力之各式槍砲者，處無期徒刑或5年以上有期徒刑，併科新臺幣1
千萬元以下罰金。
未經許可，轉讓、出租或出借前項所列槍枝者，處 5 年以上有期
徒刑，併科新臺幣1千萬元以下罰金。意圖供自己或他人犯罪之
用，而犯前二項之罪者，處無期徒刑或7年以上有期徒刑，併科
新臺幣1千萬元以下罰金。
未經許可，持有、寄藏或意圖販賣而陳列第 1 項所列槍枝者，處
 3年以上10年以下有期徒刑，併科新臺幣700萬元以下罰金。
第 1 項至第 3 項之未遂犯罰之。
槍砲彈藥刀械管制條例第12條第1項、第4項
未經許可，製造、販賣或運輸子彈者，處 1 年以上 7 年以下有
期徒刑，併科新台幣 500 萬元以下罰金。
未經許可，轉讓、出租或出借子彈者，處 6 月以上 5 年以下有
期徒刑，併科新台幣 300 萬元以下罰金。
意圖供自己或他人犯罪之用，而犯前二項之罪者，處 3 年以上
10 年以下有期徒刑，併科新台幣 700 萬元以下罰金。
未經許可，持有、寄藏或意圖販賣而陳列子彈者，處 5 年以下有
期徒刑，併科新台幣 300 萬元以下罰金。
第 1 項至第 3 項之未遂犯罰之。
附表一：
┌──┬──────────────┬───┬────────┐
│編號│名      稱                  │數  量│備    註        │
├──┼──────────────┼───┼────────┤
│ 一 │仿FN廠半自動手槍製造之槍枝，│  壹枝│於曾裕勝住處查扣│
│    │換裝土造金屬槍管而成之改造手│      │                │
│    │槍（槍枝管制編號：0000000000│      │                │
│    │號）                        │      │                │
├──┼──────────────┼───┼────────┤
│ 二 │仿COLT廠1908CALIBER25 型半自│  壹枝│於曾裕勝住處查扣│
│    │動手槍製造之槍枝，換裝土造金│      │                │
│    │屬槍管而成之改造手槍（槍枝管│      │                │
│    │制編號：0000000000號）      │      │                │
├──┼──────────────┼───┼────────┤
│ 三 │口徑0.380 吋制式子彈        │  貳顆│於被告住處查扣  │
├──┼──────────────┼───┼────────┤
│ 四 │具直徑約8.83mm金屬彈頭之土造│  貳顆│另外已實際試射壹│
│    │子彈                        │      │顆              │
│    │                            │      │於被告住處查扣  │
├──┼──────────────┼───┼────────┤
│ 五 │具直徑約8.13mm金屬彈頭之土造│  貳顆│另外已實際試射壹│
│    │子彈                        │      │顆              │
│    │                            │      │於被告住處查扣  │
├──┼──────────────┼───┼────────┤
│ 六 │具直徑約8.0 mm金屬彈頭之土造│  壹顆│已實際試射      │
│    │子彈                        │      │於被告住處查扣  │
├──┼──────────────┼───┼────────┤
│ 七 │具直徑約6.92mm金屬彈頭之土造│  壹顆│已實際試射      │
│    │子彈                        │      │於被告住處查扣  │
├──┼──────────────┼───┼────────┤
│ 八 │具直徑約7.8 mm金屬彈頭之土造│  壹顆│另外已實際試射壹│
│    │子彈                        │      │顆              │
│    │                            │      │於曾裕勝住處查扣│
├──┼──────────────┼───┼────────┤
│ 九 │具直徑約6.8 mm金屬彈頭之土造│  顆│另外已實際試射壹│
│    │子彈                        │      │顆              │
│    │                            │      │於曾裕勝住處查扣│
└──┴──────────────┴───┴────────┘
 附表二：
┌──┬──────────────┬───┬────────┐
│編號│名      稱                  │數  量│備    註        │
├──┼──────────────┼───┼────────┤
│ 一 │金屬滑套、槍身、彈匣        │各壹個│於被告住處查扣  │
├──┼─────┬────────┼───┼────────┤
│ 二 │槍枝零組件│金屬撞計      │  包│於被告住處查扣  │
│    │          ├────────┤      │                │
│    │          │抓子鉤、土造金│      │                │
│    │          │  屬抓子鉤、金屬│      │                │
│    │          │  棒狀物        │      │                │
├──┼─────┴────────┼───┼────────┤
│ 三 │槍身                        │  貳個│於曾裕勝住處查扣│
├──┼──────────────┼───┼────────┤
│ 四 │土造槍管                    │  貳枝│於曾裕勝住處查扣│
├──┼──────────────┼───┼────────┤
│ 五 │火藥                        │  半瓶│於被告住處查扣  │
├──┼──────────────┼───┼────────┤
│ 六 │護木片                      │  貳片│於被告住處查扣  │
├──┼──────────────┼───┼────────┤
│ 七 │護木片                      │  肆片│於曾裕勝住處查扣│
├──┼──────────────┼───┼────────┤
│ 八 │復進桿                      │  枝│於被告住處查扣  │
├──┼──────────────┼───┼────────┤
│ 九 │彈簧                        │  捌條│於被告住處查扣  │
├──┼──────────────┼───┼────────┤
│ 十 │金屬棒狀物                  │  壹枝│於被告住處查扣  │
├──┼──────────────┼───┼────────┤
│十一│玩具手槍槍管（具阻鐵）      │  伍枝│於被告住處查扣  │
├──┼──────────────┼───┼────────┤
│十二│彈頭、彈殼（未裝填底火、火藥│各壹個│曾裕勝住處查扣  │
│    │）                          │      │                │
├──┼──────────────┼───┼────────┤
│十三│改造子彈半成品              │拾包│於被告住處查扣  │
├──┼──────────────┼───┼────────┤
│十四│紙雷管                      │  壹盒│於被告住處查扣  │
├──┼──────────────┼───┼────────┤
│十五│電動鑽臺                    │  壹臺│於被告住處查扣  │
├──┼──────────────┼───┼────────┤
│十六│固定器                      │  捌條│於被告住處查扣  │
├──┼──────────────┼───┼────────┤
│十七│砂輪機                      │  貳臺│於被告住處查扣  │
├──┼──────────────┼───┼────────┤
│十八│挫刀                        │  壹支│於被告住處查扣  │
├──┼──────────────┼───┼────────┤
│十九│鑽頭                        │拾陸│於被告住處查扣  │
│    │                            │支    │                │
├──┼──────────────┼───┼────────┤
│二十│游標尺                      │  壹臺│於被告住處查扣  │
└──┴──────────────┴───┴────────┘


司法院資訊處製作；財團法人民間司法改革基金會備份。
